ACORDAO-COMPLETO-2282076

ACÓRDÃO 191/2019 ATA 3/2019 - PLENÁRIO

VISTOS, relatados e discutidos estes autos de revisão de ofício do ato de concessão inicial de aposentadoria instituída pela Câmara dos Deputados no interesse de Vera Lúcia Rodrigues de Lacerda, apreciado pela legalidade por intermédio do Acórdão 396/2015-TCU-Primeira Câmara,
ACORDAM os Ministros do Tribunal de Contas da União, reunidos em Sessão do Plenário, diante das razões expostas pelo Relator, com fundamento no art. 71, inciso III, da Constituição Federal, c/c arts. 1º, inciso V, 39, inciso II, da Lei nº 8.443/92, c/c art. 260, § 5º, do Regimento Interno/TCU, em:
9.1 considerar prejudicada, por perda de objeto em virtude do falecimento da interessada, a revisão de ofício do Acórdão 396/2015-TCU-Primeira Câmara, que apreciou a legalidade do ato de concessão inicial de aposentaria da Sr.ª Vera Lucia Rodrigues de Lacerda;
9.2 determinar à Secretaria de Fiscalização de Pessoal que realize a imediata análise do ato de pensão civil, instituído por Vera Lucia Rodrigues de Lacerda em benefício do Sr. Wilson Batista de Lacerda, cadastrado sob o número de controle 3-007350-2-05-2014-000049-5;
9.3 dar ciência deste Acórdão ao Sr.  Wilson Batista de Lacerda e à Câmara dos Deputados.

Ato de aposentadoria em que se examina suposta incorporação irregular de "quintos" referentes a exercício de função comissionada em período posterior a 8/4/1998.

Câmara dos Deputados

3.	Interessada: Vera Lucia Rodrigues de Lacerda (CPF XXX.943.257-XX)

13.1. Ministros presentes: José Mucio Monteiro (Presidente), Walton Alencar Rodrigues, Benjamin Zymler, Augusto Nardes, Aroldo Cedraz, Raimundo Carreiro (Relator), Ana Arraes, Bruno Dantas e Vital do Rêgo.
13.2. Ministros-Substitutos presentes: Marcos Bemquerer Costa, André Luís de Carvalho e Weder de Oliveira.

RAIMUNDO CARREIRO

Transcrevo, como parte deste Relatório, com fundamento no inciso I do § 3º do art. 1º da Lei nº 8.443/92, o inteiro teor da instrução de mérito elaborada por Auditora Federal de Controle Externo lotado na Secretaria de Fiscalização de Pessoal - Sefip (peça 18) : 
"INTRODUÇÃO
1.	Trata-se de atendimento ao subitem 9.2 do Acórdão 1990/2017-TCU-Segunda Câmara (peça 13) , exarado nos autos do TC Processo 007.815/2016-6:
9.2. determinar à Secretaria de Fiscalização de Pessoal que avalie a possibilidade de revisão de ofício pelo Tribunal dos atos referentes ao TC Processo 025.204/2014-9, TC Processo 025.210/2014-9 e TC Processo 025.205/2014-5;
2.	No referido TC Processo 007.815/2016-6, tratou-se de casos em que os atos de aposentadoria foram julgados ilegais em face da incorporação irregular de "quintos" referentes a exercício de função comissionada em período posterior a 8/4/1998.
3.	No processo ora em análise, apenas o ato em favor de Vera Lúcia Rodrigues de Lacerda (CPF XXX.943.257-XX) possui proventos com incorporação de quintos em período posterior ao indicado no parágrafo precedente.
HISTÓRICO
4.	Esta Unidade Técnica encaminhou o Ofício 1.425/2017-TCU/Sefip (peça 14) à interessada, em atendimento ao subitem 9.2 do Acórdão 1990/2017-TCU-Segunda Câmara (peça 13) , acerca da seguinte situação:
- Revisão de ofício do Acórdão 396/2015-TCU-Primeira Câmara, que julgou legal a aposentadoria, haja vista a incorporação de FC-4 após 1998. Esta Corte de Contas considera que a incorporação da vantagem somente é possível até a data de publicação da Lei 9.624/1998, ocorrida em 8/4/1998. Esse entendimento está escorado no decidido pelo Supremo Tribunal Federal, no RE 638.115/CE, e em recente jurisprudência do TCU (Acórdão 2444/2015-TCU-Plenário, relator Ministro André Luis de Carvalho, Acórdão 5380/2016-TCU-Segunda Câmara, relator Ministro Vital do Rêgo, e Acórdão 8788/2016-TCU-Segunda Câmara, relator Ministro Augusto Nardes) . Além disso, estaria assegurado o cômputo do tempo residual de exercício de funções comissionadas não empregado até 10/11/1997, para a incorporação de parcela de décimo, com termo final na data específica em que o servidor completasse o interstício de doze meses, de acordo com a sistemática definida na redação original do art. 3º da Lei 8.911/1994, e todas as parcelas incorporadas, na forma de quintos, deveriam ser transformadas em décimos, e estes, em VPNI - vantagem pessoal nominalmente identificada (Decisão 925/1999, Acórdãos 731/2003 e 732/2003, todos do Plenário) .
5.	Em resposta, esta Unidade Técnica recebeu os documentos e informações anexados à peça 16, analisados abaixo.
EXAME TÉCNICO
6.	Conforme peça 16, o Sr. Wilson Batista de Lacerda informa que é viúvo e inventariante dos bens deixados por Vera Lúcia Rodrigues de Lacerda, falecida em 27/8/2014 (peça 16, p. 8) . O ato de pensão civil foi cadastrado sob o número de controle é 30073502-05-2014-000049-5, o qual encontra-se na base de dados aguardando análise.
7.	Em relação à incorporação de quintos após 8/4/1998, o viúvo da ex-servidora não apresentou argumentos técnicos; limitou-se a solicitar a continuidade do pagamento da parcela, tendo em vista ser portador de patologia oncológica (peça 16, p. 2) .
8.	A vantagem denominada quintos foi instituída com a Lei 6.732/1979, prevendo seu art. 2º que o servidor no exercício de cargo em comissão ou função de confiança poderia incorporar, a partir do sexto ano, 1/5 (um quinto) das vantagens correspondentes a cada ano completo de exercício, até o limite de 5/5 (cinco quintos) ; isto é, até completar o décimo ano.
9.	Objetivava-se evitar o decesso remuneratório do servidor ocupante de cargo ou função de confiança que viesse a ser dispensado em momento futuro e que não fosse passar imediatamente à inatividade. Até dezembro de 1979, os servidores em atividade que tivessem preenchido os requisitos temporais do art. 180 da Lei 1.711/1952 só poderiam contar com tal benefício quando se aposentassem. Assim, se deixavam um cargo de confiança, após longos anos de exercício, e permaneciam em atividade, regressavam à situação de origem, com a remuneração do cargo efetivo e nada mais.
10.	Com o advento da Lei 8.112/1990, foi introduzido, por meio do seu art. 62, § 2º, novo disciplinamento do assunto. A incorporação passou a se dar na proporção de 1/5 a cada ano de exercício da função, até o limite de cinco anos, sem a exigência do período de carência de cinco anos.
11.	Os critérios para incorporação dessa vantagem foram definidos mais claramente com a publicação da Lei 8.911/1994, que assim dispôs:
'Art. 3º Para efeito do disposto no § 2º do art. 62 da Lei nº 8.112, de 11 de dezembro de 1990, o servidor investido em função de direção, chefia e assessoramento, ou cargo em comissão, previsto nesta Lei, incorporará à sua remuneração a importância equivalente à fração de um quinto da gratificação do cargo ou função para o qual foi designado ou nomeado, a cada doze meses de efetivo exercício, até o limite de cinco quintos.
 (...) 
Art. 10 É devida aos servidores efetivos da União, das autarquias e das fundações públicas, regidos pela Lei nº 8.112, de 11 de dezembro de 1990, cedidos, por afastamento, para exercício em órgão ou entidade do mesmo Poder ou de outro Poder da União, a incorporação de quintos decorrentes do exercício de cargo em comissão e de função de direção, chefia e assessoramento.'
12.	Entretanto, essa vantagem foi extinta e restabelecida por diversas vezes, como demonstra o breve histórico abaixo apresentado.
13.	A MP 831, de 18/1/1995, extinguiu a vantagem dos quintos, tendo sido reeditada exaustivamente até a MP 1.160, de 26/10/1995, que a restabeleceu, porém sob a forma de décimos.
14.	Em 10/11/1997, foi editada a MP 1.595, que - convertida na Lei 9.527/1997 - extinguiu novamente a incorporação e a transformou em Vantagem Pessoal Nominalmente Identificada - VPNI.
15.	Em 8/4/1998, a MP 1.160/1995 foi convertida na Lei 9.624/1998, que não revogou a Lei 9.527/1997, apenas limitou temporalmente a incorporação da referida vantagem entre 19 de janeiro de 1995 até a data da sua publicação, do tempo residual de exercício de funções comissionadas não empregado até 10/11/1997.
16.	No entanto, essa vantagem sempre esteve cercada de controvérsia. Ainda em 4/9/2001, foi editada a MP 2.225-45/2001, que acresceu à Lei 8.112/1990 o art. 62A, transformando os quintos/décimos em VPNI, com a seguinte redação:
'Art. 62A. Fica transformada em Vantagem Pessoal Nominalmente Identificada - VPNI a incorporação da retribuição pelo exercício de função de direção, chefia ou assessoramento, cargo de provimento em comissão ou de Natureza Especial a que se referem os arts. 3º e 10 da Lei nº 8.911, de 11 de julho de 1994, e o art. 3º da Lei nº 9.624, de 2 de abril de 1998.
Parágrafo único. A VPNI de que trata o caput deste artigo somente estará sujeita às revisões gerais de remuneração dos servidores públicos federais.'
17.	Com o advento desta medida provisória, surgiram entendimentos divergentes. Por um lado, achava-se que seria devida a incorporação de parcelas da vantagem até 8/4/1998 (data de publicação da Lei 9.624/1998) . Por outro, entendia-se que a MP 2.225-45/2001 havia estendido o direito à incorporação da vantagem até a data de sua publicação.
18.	No âmbito deste Tribunal, os critérios para incorporação de quintos/décimos estavam disciplinados no Acórdão 2248/2005-TCU-Plenário (Ministro-Relator Lincoln Magalhães da Rocha) , abaixo transcrito:
'9.2. alterar a redação do item 9.2 do Acórdão 931/2003-TCU-Plenário para: firmar o entendimento de que é devida a incorporação de parcelas de quintos, com fundamento no art. 3º da MP nº 2.225-45/2001, observando-se os critérios contidos na redação original dos arts. 3º e 10 da Lei nº 8.911/1994, no período compreendido entre 9/4/1998 e 4/9/2001, data da edição da referida medida provisória, sendo a partir de então todas as parcelas incorporadas, inclusive a prevista no art. 3º da Lei nº 9.624/1998, transformadas em Vantagem Pessoal Nominalmente Identificada - VPNI, admitindo-se, ainda, o cômputo do tempo residual porventura existente em 10/11/1997, desde que não empregado em qualquer incorporação, para concessão da primeira ou de mais uma parcela de quintos na data específica em que for completado o interstício de doze meses, ficando, também, essa derradeira incorporação transformada em VPNI, nos termos do item 8.1.2 da Decisão nº 925/1999-TCU-Plenário.'
19.	Todavia, no ano de 2015, o Supremo Tribunal Federal - STF, ao apreciar o Recurso Extraordinário 638.115/Ceará (Ministro-Relator Gilmar Mendes) , que teve repercussão geral, deixou assente que as decisões judiciais ou atos emanados pelos poderes Executivo, Legislativo ou Judiciário que determinaram a incorporação de quintos/décimos no período compreendido entre a edição da Lei 9.624/1998 até a da Medida Provisória 2.225-45/2001 carecem de fundamento legal e, portanto, violam o princípio da legalidade previsto na Constituição Federal.
20.	Em seu voto, o Ministro-Relator explicitou, entre outras, a seguinte justificativa:
'Enfim, é possível aferir uma questão constitucional na violação da lei pela decisão ou ato dos poderes Executivo, Legislativo ou Judiciário. A decisão ou ato sem fundamento legal ou contrário ao direito ordinário viola, dessa forma, o princípio da legalidade.
No caso, a decisão judicial que determina a incorporação dos quintos carece de fundamento legal e, portanto, viola o princípio da legalidade.'
21.	Ao tomar essa decisão, o STF modulou os seus efeitos para dispensar a devolução dos valores recebidos indevidamente de boa-fé até a data do julgamento, cessada a ultra-atividade de incorporações em qualquer hipótese.
22.	Ainda nessa linha de entendimento, foi a decisão no MS 25.763/DF (Ministro-Relator Gilmar Mendes) , assim ementado:
'Mandado de segurança. 2. Administrativo. Servidor público. 3. Cabimento do mandado de segurança da União para impugnar ato do Tribunal de Contas da União. 4. Impossibilidade de incorporação de quintos decorrente do exercício de funções comissionadas no período compreendido entre a edição da Lei nº 9.624/1998 e a MP nº 2.225-45/2001. Art. 61, § 1º, inciso II, 'a', e 63, inciso I, da CF/1988. 5. Ausência de fundamentação legal indispensável para incorporação dos quintos no período de 9/4/1998 a 4/9/2001, data da edição da MP nº 2.225-45/2001. Violação ao princípio constitucional da legalidade. 6. A medida provisória tão somente transformou em Vantagem Pessoal Nominalmente Identificada (VPNI) a incorporação das parcelas a que se referem os arts. 3º e 10 da Lei nº 8.911, de 11 de julho de 1994, e o art. 3º da Lei nº 9.624, de 2 de abril de 1998. 7. Inconstitucionalidade do Acórdão nº 2.248/2005 do TCU e extinção da incorporação de quintos/décimos desde a Lei nº 9.527/1997. 8. Impetração conhecida e segurança concedida.'
23.	Ademais, o supramencionado Acórdão 2248/2005-TCU-Plenário teve sua inconstitucionalidade reconhecida pelo Supremo Tribunal Federal nos autos do Mandado de Segurança 25.763/DF.
24.	O entendimento desta Corte de Contas até 2005, antes do advento do Acórdão 2248/2005-TCU-Plenário, era de que a incorporação ou atualização de quintos era devida até 8/4/1998, com fundamento no caput do art. 3º da Lei 9.624/1998, vide Decisão 925/1999-TCU-Plenário (Ministro-Relator Walton Alencar) e Acórdão 731/2003-TCU-Plenário e 732/2003-TCU-Plenário (ambos do Ministro-Relator Guilherme Palmeira) .
25.	Essas decisões também asseguraram a contagem do tempo residual de exercício de funções comissionadas não empregado, até 10/11/1997, para a incorporação de parcela de décimo, com termo final na data específica em que o servidor completasse o interstício de doze meses, de acordo com a sistemática definida na redação original do art. 3º da Lei 8.911/1994. Também declararam que as parcelas incorporadas à remuneração, na forma de quintos, deveriam ser convertidas em décimos e estes transformados em vantagem pessoal nominalmente identificada (VPNI) 
26.	Em deliberações mais recentes, esta Corte de Contas se posicionou acerca da decisão do STF, consignando, por meio do Acórdão 2444/2015-TCU-Plenário (Ministro-Substituto André Luís de Carvalho) , que deve ser observado o entendimento daquela Corte Suprema acerca da impossibilidade de incorporação de quintos decorrente do exercício de funções no período compreendido entre a edição da Lei 9.624/1998, de 8/4/1998, e da MP 2.225-48/2001, de 4/9/2001 (RE 638.115/CE e MS 25.763/DF) . A mesma orientação foi adotada nos Acórdãos 5.380/2016 (Ministro-Relator Vital do Rêgo) e 8.788/2016 (Ministro-Relator Augusto Nardes) , ambos da 2ª Câmara.
27.	No caso em tela, verifica-se que não houve o preenchimento dos requisitos para o deferimento da vantagem de quintos/décimos, observados os parâmetros do Acórdão 2444/2015-TCU-Plenário e a decisão do STF no âmbito do RE 638.115/CE. Portanto, o ato deveria ter sido apreciado pela ilegalidade no momento inicial de análise. Assim, deve haver revisão de ofício do Acórdão 396/2015-TCU-Primeira Câmara (peça 9) .
28.	Por fim, ressalte-se que o processo deve ser encaminhado à Secretaria da Sessões (Seses) para sorteio de novo relator. Tal procedimento segue a orientação aprovada pelo Plenário em 16/8/2006, em face de questão de ordem suscitada pelo então Presidente, Ministro Adylson Motta, a seguir transcrita: 
Questão de Ordem para definir procedimento para revisão, de ofício, de deliberações do Tribunal que violem a ordem jurídica, desde que dentro do prazo de cinco anos ou, em caso de comprovada má fé, a qualquer tempo, decidida como segue: "Verificada a necessidade de revisão de ofício de que trata o art. 260, § 2º, do Regimento Interno-TCU, ante a constatação de existência de violação à ordem jurídica ou, ainda, de ocorrência de má-fé, identificadas em ato apreciado pelo Tribunal, a Secretaria de Fiscalização de Pessoal (Sefip) deverá enviar o respectivo processo à Secretaria-Geral das Sessões (SGS) , para inclusão em sorteio de Relator, entre os Ministros integrantes do Plenário, excluindo-se aquele que tiver proferido o voto condutor da deliberação a ser revista." 
CONCLUSÃO 
29.	O Acórdão 396/2015-TCU-Primeira Câmara (peça 9) foi prolatado há menos de cinco anos. No entanto, este Tribunal verificou que ocorreu a incorporação de quintos após 1998. Encontram-se, portanto, presentes os requisitos previstos no art. 260, § 2º, do Regimento Interno do TCU para que se proceda a revisão de ofício para considerar ilegal, com negativa de registro, o ato de aposentadoria de Vera Lúcia Rodrigues de Lacerda (CPF XXX.943.257-XX) .
30.	Considerando a orientação emitida pelo Plenário na sessão de 16/8/2006, o procedimento requer o sorteio de novo relator. 
PROPOSTA DE ENCAMINHAMENTO 
31.	Diante do exposto, de conformidade com o preceituado no art. 71, inciso III, da Constituição Federal de 1988; c/c os arts. 1º, inciso V, e 39, incisos I e II, da Lei 8.443/1992; c/c os arts. 1º, inciso VIII, 260, §§ 1º e 2º, do Regimento Interno/TCU, e tomando por base as verificações feitas pela unidade técnica, na forma prevista no artigo 260, caput, do Regimento Interno/TCU, propõe-se o encaminhamento do processo à Secretaria das Sessões para sorteio de novo relator, que se pronunciará acerca das seguintes propostas: 
a) proceder à revisão de oficio do Acórdão 396/2015-TCU-Primeira Câmara (peça 9) , no que tange ao ato de aposentadoria de Vera Lúcia Rodrigues de Lacerda (CPF XXX.943.257-XX) , para considerá-lo ilegal, com negativa de registro;
b) dispensar a devolução dos valores indevidamente recebidos até a data da ciência do acórdão que vier a ser prolatado, com base no Enunciado 106 da Súmula da Jurisprudência do TCU;
c) esclarecer ao viúvo da interessada que, no caso de não provimento de recurso eventualmente interposto junto ao TCU, deverão ser repostos os valores recebidos após a ciência do acórdão;
d) determinar à Câmara de Deputados que informe ao pensionista o teor do acórdão que vier a ser prolatado, encaminhando ao TCU, no prazo de trinta dias, comprovante da data de ciência pelo interessado, nos termos do art. 4o, § 3o, da Resolução - TCU 170/2004."
2. 	Ainda no âmbito da Sefip, o Sr. Diretor da 1ª Diretoria de Instrução de Atos de Pessoal externou sua concordância com o encaminhamento proposto pela Sr.ª Auditora Federal de Controle Externo (peça 19) . 
3. 	De igual forma, o representante do Ministério Público junto ao TCU manifestou-se de acordo com a proposta de mérito oferecida pela unidade técnica (peça 20) .
	É o Relatório.

Não há

Procurador Júlio Marcelo de Oliveira

PESSOAL. ATO DE CONCESSÃO DE APOSENTADORIA. CÂMARA DOS DEPUTADOS. APRECIAÇÃO PELA LEGALIDADE POR INTERMÉDIO DO ACÓRDÃO Nº 396/2015-TCU-1ª CÂMARA. IDENTIFICAÇÃO, NO ÂMBITO DO TC 007.815/2016-6, DE IRREGULARIDADE NA INCORPORAÇÃO DE QUINTOS DECORRENTES DO EXERCÍCIO DE FUNÇÃO COMISSIONADA NO PERÍODO COMPREENDIDO ENTRE A EDIÇÃO DA LEI 9.624/1998 E A EDIÇÃO DA MP 2.225-45/2001, EM RAZÃO DO ENTENDIMENTO FIRMADO NO RE 635.115/STF. DETERMINAÇÃO, POR MEIO DO ACÓRDÃO Nº 1990/2017-TCU-2ª CÂMARA, PARA QUE A SECRETARIA DE FISCALIZAÇÃO DE PESSOAL (SEFIP) AVALIASSE A POSSIBILIDADE DE REVISÃO DE OFÍCIO POR ESTE TRIBUNAL. PROMOÇÃO DA OITIVA. FALECIMENTO DA INTERESSADA. RESPOSTA APRESENTADA PELO INVENTARIANTE. ATO DE PENSÃO CADASTRADO NO SISTEMA, NO AGUARDO DE ANÁLISE. PREJUDICADA A REVISÃO DE OFÍCIO POR PERDA DE OBJETO. DETERMINAÇÃO À SEFIP PARA QUE REALIZE A IMEDIATA ANÁLISE DO ATO DE PENSÃO. CIENTIFICAÇÕES.

APOSENTADORIA (APOS)

Secretaria de Fiscalização de Pessoal

Inicialmente, registro que atuo nos presentes autos por força do contido no art. 152 do Regimento Interno do TCU (RI/TCU) .	
2.	Em apreciação ato de aposentadoria - em fase de revisão de ofício - instituída pela Câmara dos Deputados no interesse de Vera Lúcia Rodrigues de Lacerda (peça 3) .
3.	Referido ato foi considerado legal para fins de registro nos termos do Acórdão nº 396/2015 (Relação 3/2015-TCU-1ª Câmara) , relatado pelo eminente ministro Walton Alencar Rodrigues (peça 9) . 
4.	Posteriormente, nos autos do TC Processo 007.815/2016-6, a 2ª Câmara deste Tribunal proferiu o Acórdão nº 1990/2017, relatado pela eminente ministra Ana Arraes (peça 29 do referido TC) , que - relativamente ao processo em exame - determinou, em seu item 9.2, à Secretaria de Fiscalização de Pessoal (Sefip) que avaliasse a possibilidade de revisão de ofício dos atos referentes ao presente TC Processo 025.210/2014-9.
5.	Conforme visto no Relatório que precede este Voto, a Sefip informa que no "referido TC Processo 007.815/2016-6, tratou-se de casos em que os atos de aposentadoria foram julgados ilegais em face da incorporação irregular de "quintos" referentes a exercício de função comissionada em período posterior a 8/4/1998". Ademais, a citada unidade técnica verificou que no "processo ora em análise, apenas o ato em favor de Vera Lúcia Rodrigues de Lacerda (CPF 663.943.257-91) possui proventos com incorporação de quintos em período posterior ao indicado no parágrafo precedente".
6.	Após a expedição do ofício de oitiva (peça 14) , a Sefip recebeu as informações e os documentos apresentados pelo Sr. Wilson Batista de Lacerda que, na condição de viúvo e inventariante dos bens deixados por Vera Lúcia Rodrigues de Lacerda, informou o falecimento da interessada, ocorrido em 27/8/2014 (peça 16, p. 1 e 2) . A Sefip noticia que o "ato de pensão civil foi cadastrado sob o número de controle é 30073502-05-2014-000049-5, o qual encontra-se na base de dados aguardando análise".
7.	No mérito, peço vênias para discordar do encaminhamento proposto pela unidade técnica, corroborado pelo Ministério Público que atua junto a este Tribunal (MP/TCU) , no sentido de se proceder à revisão de ofício do Acórdão 396/2015-TCU-Primeira Câmara, referente ao ato de aposentadoria de Vera Lúcia Rodrigues de Lacerda, para considerá-lo ilegal com negativa de registro (peças 18 a 20) .
8.	Isso porque, como descrito acima, após esta Corte encaminhar o Ofício 1425/2017-TCU/Sefip, de 17/4/2017, com vistas à oitiva da interessada (peça 14) , tomou conhecimento - ao receber a resposta do inventariante, Sr. Wilson Batista de Lacerda (termo de compromisso à peça 14, p. 3) - que a Sr.ª Vera Lúcia Rodrigues de Lacerda faleceu em 27/8/2014 (certidão de óbito à peça 14, p. 8) .
9.	Em razão desse fato, com apoio quer no RI/TCU (art. 260, § 5º) , quer na Resolução nº 206/2007 (art. 7º, inciso I) ou, ainda, na Instrução Normativa nº 78/2018 (art. 14, inciso II) - todos conducentes a atribuir a esta Corte a possibilidade de considerar prejudicado, por perda de objeto, o exame dos atos de admissão e concessão cujos efeitos financeiros tenham se exaurido antes de sua apreciação, seja em razão do falecimento dos favorecidos, seja em virtude do advento do termo final das condições objetivas necessárias à manutenção do benefício -, entendo que o encaminhamento deva ser distinto, ou seja, considerar prejudicada, por perda de objeto, a revisão de ofício, e determinar à Sefip a imediata análise do ato de pensão.
10.	Até porque, se mais não fosse, a racionalização administrativa e a celeridade processual também recomendam a pronta análise do ato de pensão civil, que - segundo informa a Sefip à peça 18, p. 2 - "foi cadastrado sob o número de controle é 30073502-05-2014-000049-5, o qual encontra-se na base de dados aguardando análise". 
11.	Ademais, deve ser considerado que a pensão possui requisitos próprios para sua concessão e que a verba questionada - "quintos" decorrentes do exercício de função comissionada em período posterior a 8/4/1998 - pode até mesmo não mais compor a estrutura remuneratória do ato de pensão.
	Do exposto, VOTO por que seja aprovado o Acórdão que ora submeto a este Colegiado.
TCU, Sala das Sessões Ministro Luciano Brandão Alves de Souza, em 6 de fevereiro de 2019.
RAIMUNDO CARREIRO 
Relator